【裁判字號】    99,家上,16
【裁判日期】    991012
【裁判案由】    離婚等
【裁判全文】
臺灣高等法院臺南分院民事判決  99年度家上字第16號
上  訴  人  甲○○
訴訟代理人  江信賢律師
            曾靖雯律師
            蔡麗珠律師
            蕭立俊律師
被  上訴人  丁○○
訴訟代理人  何冠慧律師
上列當事人間請求離婚等事件，上訴人對於中華民國99年1月4日
臺灣臺南地方法院第一審判決（98年度婚字第540號）提起上訴
，本院於99年9月28日言詞辯論終結，判決如下：
    主      文
上訴駁回。
第二審訴訟費用由上訴人負擔。
    事實及理由
一、被上訴人主張：兩造於民國（下同）88年9月14日結婚，現
    育有未成年子女乙○○、丙○○，婚後上訴人動輒對被上訴
    人母親恣意謾罵，並經常揚言欲殺害被上訴人母親，且經常
    返回娘家長達一、二個月之久，又常與男性友人出遊及撥打
    電話至深夜，被上訴人母親出言糾正，上訴人即回以「我高
    興就好，你管我，你有什麼資格管我，不然你要怎樣」、「
    再唸你試試看，我就拿刀殺你」、「去死一死」等語，長期
    下來，已致被上訴人母親罹患憂鬱症需服用「悠樂丁」幫助
    睡眠，98年7月30日，上訴人又因與男性友人通話至晚上11
    時許仍未停止，被上訴人想瞭解上訴人通話之對象係何人而
    查看其手機，因被上訴人之母親在旁阻擋上訴人取回手機，
    上訴人竟動手毆打被上訴人母親，致使受有頭面部擦傷2.5
    公分、手腕瘀血等傷害，上訴人於毆打被上訴人母親後即離
    家，之後還折返以花盆丟擲大門，迄今未曾前來道歉或慰問
    ，被上訴人就此事件聲請調解，上訴人亦置之不理。上訴人
    上開行為，應足認係對被上訴人母親為不堪同居之虐待，縱
    或不然，兩造之婚姻亦有難以維持之重大事由，爰依民法第
    1052條第1項第4款、同條第2項規定，求為判決准兩造離婚
    ，及對於乙○○、丙○○權利義務之行使或負擔，由被上訴
    人任之等語。
二、上訴人則以：伊並未對被上訴人之母親為不堪同居之虐待，
    98年7月30日，伊係與伊二姐通電話，被上訴人不相信，竟
    動手搶奪伊之手機，被上訴人之母為阻擋伊取回手機，也出
    手拉扯伊之頭髮，伊遭其等強壓在地毆打、扯頭髮，因而受
    有頭皮腫、右手上臂抓傷、左手掌擦傷、下巴抓傷等傷害，
    伊因想掙脫壓制，因而與對方互相拉扯，嗣後突聞被上訴人
    說「妳（指被上訴人之母親）流血了？」，被上訴人才放開
    伊之手，轉身拿相機替其母親之傷勢拍照，發生爭執後，伊
    通知伊之父母前來處理，伊在門口等候父母時，竟遭被上訴
    人關在門外，直到翌日，伊哀求至少讓伊拿回健保卡以就醫
    ，被上訴人之母親才勉為其難讓伊上樓拿健保卡，至於調解
    當天，伊係因車子拋錨才遲到，之後被上訴人即推說沒時間
    ，伊遂再安排擇日調解，惟被上訴人並未到場。又本件縱有
    民法第1052條第2項之離婚事由，亦不可歸責於伊，被上訴
    人不得訴請離婚，伊並提起反訴，請求被上訴人應履行夫妻
    同居之義務等語，資為抗辯（原審判准兩造離婚，對於乙○
    ○、丙○○權利義務之行使或負擔，准由被上訴人任之，並
    駁回上訴人所提起之反訴，上訴人提起上訴，聲明求為判決
    ：原判決廢棄，被上訴人在第一審之訴駁回，被上訴人應與
    上訴人同居）。
三、下列事實為兩造所不爭，並有戶籍謄本可參，應堪信為真實
    ：
  （一）兩造於88年9月14日結婚，婚後與被上訴人之父母同住
        在兩造共同戶籍地即台南縣鹽水鎮○○路○○號，並育有
        長子乙○○（○○年○月○日生）、長女丙○○（○○年○○月
        ○日生）。
  （二）上訴人於98年7月30日返回其娘家即台南縣下營鄉○○
        村○○○號居住，兩造自此分居迄今。
  （三）兩造自98年7月30日分居後，乙○○、丙○○均與被上
        訴人同住。
四、被上訴人主張上訴人對其母親為不堪同居之虐待，且兩造爭
    執不休、互動不良、分居已久，已失夫妻應有之互信互愛基
    礎，兩造間婚姻關係已有重大破綻無法維持等情，既為上訴
    人所否認，並以前揭情詞置辯，則本件自應審究：被上訴人
    依民法第1052條第1項第4款或同條第2項規定訴請離婚，是
    否有理由？如判准兩造離婚，兩造所生未成年子女之權利義
    務，應由何造行使負擔為妥？上訴人請求被上訴人應履行同
    居義務之反訴，是否有理由？經查：
  （一）按夫妻之一方對他方之直系親屬為虐待，致不堪為共同
        生活者，他方得向法院請求離婚，民法第1052條第1項
        第4款固有明文。惟所受虐待，必須客觀的已達於不堪
        繼續為共同生活之程度，始屬相當（最高法院44年台上
        字第26號判例要旨參照）。經查：
       1、被上訴人主張上訴人動輒對伊母親恣意謾罵、言詞侮
          辱云云，固據被上訴人母親戊○○○於原審證稱：「
          ……上訴人有經常罵我跟被上訴人，上訴人罵我是瘋
          女人，叫我去死，說要拿刀殺我，……上訴人常常回
          家就帶她家人同行，對我都很不客氣，我長期受到他
          們的虐待」等語（見原審卷二第6頁）。惟戊○○○
          並未說明究係如何情況下發生上開言語衝突，已難遽
          信其毫未說明事件始末之片面指控為真實。又證人即
          兩造所生長子乙○○於原審雖亦附和戊○○○上開說
          詞而證稱：「（媽媽有無罵奶奶？）有，但是內容我
          忘記了，媽媽有常常罵奶奶」等語（見原審卷二第7
          頁），另證人即兩造所生長女丙○○於原審雖亦附和
          戊○○○上開說詞而證稱：「（媽媽和奶奶有無常吵
          架？）有，媽媽會罵奶奶，媽媽常常罵奶奶，我有聽
          過媽媽罵奶奶是瘋女人、叫奶奶去死一死、要殺奶奶
          」等語（見原審卷二第8頁）。惟證人乙○○經本院
          訊問時，則證稱「（問：之前，爸爸有無跟你玩過法
          官遊戲？）有的」、「（問：這個遊戲，你爸爸如何
          跟你玩？）爸爸就問我到法官面前要怎麼說，我爸爸
          假扮法官，我假扮被法官問的人」、「（問：妳妹妹
          有沒有跟你爸爸也玩同樣的遊戲？）有的」、「（問
          ：也是你爸爸假扮法官，妳妹妹假扮被法官問的人？
          ）是的」、「（問：你爸爸會不會在玩遊戲過程中，
          告訴你應該如何回答問題？）有的」、「（問：你媽
          媽以前在家時，你媽媽會罵妳爺爺、奶奶？）會的」
          、「（問：如何罵？）說爺爺奶奶不要管她太多事情
          」「（問：你媽媽是否會說『爺爺或奶奶該去死了』
          ？）沒有聽見過」、「（問：你有無看過你媽媽毆打
          你爺爺或奶奶？）不知道，我沒看過」等語（見本院
          卷第78、79、82頁），證人丙○○經本院訊問時，亦
          證稱：「（問：之前爸爸有無跟你玩過法官遊戲？）
          有的」、「（問：在玩遊戲當中，爸爸有無跟你說應
          該怎麼講？）我忘記了」、「（問：爸爸有無跟你講
          ？）爸爸有講，但內容忘記了」、「（問：以前你媽
          媽還在家中的時候，你有聽過你媽媽罵爺爺、奶奶？
          ）沒有……」等語（見本院卷第83、84頁）。是依證
          人乙○○、丙○○上開證詞，堪信其等均未目睹上訴
          人有毆打、謾罵被上訴人母親之行為，充其量僅有聽
          聞上訴人曾對被上訴人父母回嘴，叫其等不要管太多
          事情，其等在原審所為不利於上訴人之證詞，係被上
          訴人事先刻意教導所為，自難認上訴人平日確有對被
          上訴人母親為不堪同居之虐待行為。
       2、被上訴人雖又指稱上訴人於98年7月30日有毆打其母
          之行為，並以花盆扔擲其家門云云，此固據被上訴人
          母親戊○○○於原審到庭證稱：「（98年7月30日）
          ……到了晚上11點多的時候，我跟我先生就聽到小孩
          哭的很大聲，我們就上樓去他們的房間，看到被上訴
          人已經搶下上訴人手機在查看，上訴人又要去搶手機
          ，我先生就上前攔阻上訴人，我怕我先生與上訴人爭
          執會掉下樓梯，我就擋在我先生後面，上訴人就伸手
          抓我，導致我額頭流血，我就很害怕，我就下樓要敷
          藥，並且拿相機去給被上訴人幫我拍照，上訴人就下
          樓出去了……後來被上訴人就報警……警察來就請我
          去驗傷，我就去驗傷……」等語（詳見原審卷二第6
          頁）。依據證人戊○○○上開證述，固堪信上訴人於
          98年7月30日晚間曾與被上訴人及其母發生爭執，但
          其原因則係因被上訴人懷疑上訴人與男性友人有曖昧
          之情，強搶上訴人手機欲查看手機資料所引起，參酌
          上訴人當日亦受有頭皮腫、右手上臂抓傷、左手掌擦
          傷、下巴抓傷等傷勢，此有驗傷診斷書可參（見本院
          所調閱台南地檢署98年度交查字第1847號卷第4頁）
          ，足見上訴人所受傷勢並不亞於被上訴人母親所受傷
          勢，堪信被上訴人母親應係於兩造搶奪手機拉扯之中
          額頭遭抓傷，尚難以此偶發之衝突事件，遽認上訴人
          有對被上訴人母親為不堪同居之虐待情事。至於被上
          訴人所提出花盆遭打破之相片，僅足以證明其住宅大
          門之花盆曾遭打破，並不足以證明係上訴人所為，縱
          認係上訴人所為，亦係夫妻爭吵後對物品之洩憤行為
          ，亦難據此遽認上訴人有虐待被上訴人母親之行為。
       3、被上訴人雖再主張其母戊○○○因遭上訴人長期精神
          虐待，需就醫服用「悠樂丁」以幫助睡眠云云。惟查
          ，戊○○○於74年10月27日即前往高雄長庚紀念醫院
          精神科就診，並經診斷為廣泛性焦慮症，且於斯時已
          接受藥物治療，而76年2月16日再度至該科就診，經
          診斷為「insomnia（不眠症）」，93年7月12日最後
          一次至該科就診之診斷則為憂鬱性精神官能症合併失
          眠，此有長庚醫療財團法人高雄長庚紀念醫院覆函在
          卷可參（見本院卷第134、136頁）。兩造係於88年9
          月14日結婚，在此之前戊○○○既已有失眠症狀，並
          經診斷為廣泛性焦慮症，依上說明，自難據此逕認戊
          ○○○係因與上訴人間之嫌隙，長期受不堪同居之精
          神虐待，以致需服用藥物幫助睡眠。除此之外，被上
          訴人復未能提出其他確切事證，以資證明上訴人確有
          對其母為不堪同居之虐待，則被上訴人依據民法第10
          52條第1項第4款規定訴請離婚，即屬無據。
  （二）次按夫妻間有民法第1052條第1項以外之重大事由，難
        以維持婚姻者，夫妻之一方得請求離婚；但其事由應由
        夫妻之一方負責者，僅他方得請求離婚，民法第1052條
        第2項定有明文。上開法條所稱「有前項以外之重大事
        由，難以維持婚姻者」，係以婚姻是否已生破綻而無回
        復之希望為其判斷標準，而婚姻是否已生破綻無回復之
        希望，則應依客觀之標準，即難以維持婚姻之事實，是
        否已達於倘處於同一境況，任何人均將喪失維持婚姻之
        意願而定（最高法院95年度台上字第2924號判決參照）
        。又該條第2項但書既規定，難以維持婚姻之重大事由
        應由夫妻之一方負責者，僅他方得請求離婚，則於難以
        維持婚姻之重大事由，夫妻雙方均須負責時，自應比較
        衡量雙方之有責程度，僅責任較輕之一方，得向責任較
        重之他方請求離婚；如有責程度相同時，雙方即均得請
        求離婚，始符公平之旨（最高法院95年4月4日第五次民
        事庭會議決議、95年度台上字第1026號判決參照）。經
        查：
       1、被上訴人主張：上訴人與訴外人己○○過從甚密，經
          常與己○○撥打電話至深夜，對被上訴人及子女不聞
          不問一節，業據被上訴人提出上訴人與己○○之中華
          電信、台灣大哥大及亞太行動通聯紀錄（見原審卷(二)
          第11～58頁）為證，依該通聯紀錄可知，上訴人與己
          ○○曾於98年5月23日凌晨12點12分通話38分鐘、同
          日凌晨12點52分通話76分鐘、同年月26日上午7點57
          分通話2小時、同年7月8日下午3點49分通話69分鐘、
          同年月10日晚上10點3分通話25分鐘、同年月12日晚
          上11點1分通話20分鐘、同年月18日晚上9點33分通話
          90分鐘、同年月20日晚上11點通話20分鐘、同年月7
          月21日晚上10點15分通話42分鐘、同年月23日晚上9
          點18分通話77分鐘、同年月25日晚上10點21日通話40
          分鐘，堪認上訴人與被上訴人及子女同住期間，確已
          經常與己○○於夜間密切及持續通話，佔據及分散陪
          伴被上訴人及子女之時間。
       2、上訴人雖辯稱：伊與己○○電話聯絡，均係為了公事
          ，兩人並非男女朋友關係云云。惟查，證人即兩造所
          生長女丙○○於本院到庭證稱：「（問：你是否因為
          不乖，或者不去關燈，而被媽媽打嘴巴？）因為我跟
          爸爸講己○○的事情，隔天早上媽媽就生氣打我嘴巴
          」、「（問：在另外一個奶奶的電腦，有無看過己○
          ○和媽媽的相片？）有在中營看過，鹽水沒有看過」
          、「（問：你為何會在中營奶奶的家中電腦，看到你
          媽媽跟己○○出去玩的相片？）是媽媽帶我去舅舅房
          間看到的」、「（問：你剛剛說有看到媽媽和己○○
          出去玩的相片，該相片中有無其他人？）有舅舅、媽
          媽、己○○，有時舅舅不會去」、「（問：你跟媽媽
          、己○○有無出去玩？）有我、媽媽、己○○，那一
          次我舅舅沒有去」、「（問：你去的那一次，還有哪
          些人一起去玩？）只有我、媽媽、己○○三個人去，
          沒有別人一起去」、「（問：你有無看過媽媽和己○
          ○手牽手？）有的」（見本院卷第85、86頁）等語。
          按丙○○為兩造之長女，應不致於捏造事實構陷上訴
          人，其上開證詞，應堪採信，是由上訴人於婚姻關係
          存續中與己○○私下相偕出遊，互動親密，兩人並常
          於夜間密切持續通話觀之，堪信兩人確實過從甚密、
          交情匪淺，應非單純之公事上往來關係。
       3、再依兩造不爭執事項(二)，堪認兩造於98年7月30日晚
          上發生爭執後，上訴人即返回娘家居住，兩造因而分
          居迄今已長達一年餘，兩造感情之冷淡，已可想而知
          。
       4、綜上，上訴人於兩造婚姻關係存續中與己○○過從甚
          密，與被上訴人父母發生嫌隙後，又不思改善彼此間
          關係，反將兩造婚姻所發生之問題，全部諉過於被上
          訴人之父母，不願積極配合修復兩造間婚姻之破綻，
          甚至片面認為一切爭議均由被上訴人母親之憂鬱症所
          引起，顯見兩造之個性、觀念、認知及作法均存有重
          大歧見，已達無法溝通相處之程度，足認兩造婚姻關
          係已生破綻，構成民法第1052條第2項難以維持婚姻
          之重大事由。再由兩造上述爭議之發生及處理經過加
          以觀察，其等彼此均諉過於對方，皆不積極謀求溝通
          解決之道，上訴人於兩造婚姻關係存續中與己○○過
          從甚密在先，兩造發生嫌隙後，上訴人復採取消極抵
          制態度，讓兩造婚姻關係更是雪上加霜，堪認兩造均
          有過失，且上訴人之過失程度較重，揆諸上開說明，
          被上訴人依據民法第1052條第2項規定訴請離婚，應
          屬有理由，上訴人辯稱其無過失，被上訴人不得訴請
          離婚云云，尚非可採。
  （三）再按夫妻離婚者，對於未成年子女權利義務之行使或負
        擔，依協議由一方或雙方共同任之，未為協議或協議不
        成者，法院得依夫妻之一方、主管機關、社會福利機構
        或其他利害關係人之請求或依職權酌定之；法院得依請
        求或依職權，為未行使或負擔權利義務之一方，酌定其
        與未成年子女會面交往之方式及期間，民法第1055條第
        1項、第5項前段分別定有明文。又法院為上開裁判時，
        應依子女之最佳利益，審酌一切情狀，參考社工人員之
        訪視報告，尤應注意：一子女之年齡、性別、人數及健
        康情形，二子女之意願及人格發展需要，三父母之年齡
        、職業、品性、健康情形、經濟能力及生活狀況，四父
        母保護教養子女之意願或態度，五父母子女間與其他共
        同生活之人間之感情狀況，亦為同法第1055條之1所明
        定。查兩造所生未成年子女乙○○、丙○○，在兩造離
        婚後，已無法同時與父母共同生活，又兩造就乙○○、
        丙○○之監護權究由何人行使及負擔，迄未達成協議，
        依上說明，本院自得酌定其監護人。經原審囑託台南縣
        政府委託臺南縣社會工作師公會派員訪視兩造後所提出
        之評估與建議為：「1.經濟能力：兩造皆有穩定住所及
        收入，撫養未成年人們不成問題，故兩造經濟能力良好
        。2.支持系統：兩造及兩造家人皆表示願意協助照顧未
        成年人們，故兩造支持系統良好。3.監護動機：被上訴
        人表示自身經濟能力及家庭教育能給予未成年人們較好
        的生活環境，故希望擔任二位未成年人之監護人；上訴
        人方面認為未成年人們為兩造所生的小孩，一人應該監
        護一位較為公平，且未成年人丙○○為女孩，上訴人認
        為由被上訴人照顧較不適當，故希望擔任未成年人丙○
        ○之監護人。4.親職能力：未成年人們從小與兩造共同
        生活至今，因兩造互有肢體上的衝突，導致兩造目前分
        居中，但以往未成年人生活由兩造共同照顧及打理，故
        兩造親職能力良好……在監護方面，以各項評估看來兩
        造皆適合擔任未成年人們之監護人，但在未成年人們的
        照顧上，應避免發生獨留未成年人們的事情，在管教上
        應有一套標準，在身教上盡量不要在未成年人們面前上
        演肢體衝突或說出不雅語詞，讓未成年人們模仿或影響
        未成年人們生心理發展」等語，有該公會所檢送之訪視
        報告表可參（見原審卷二140頁）。經斟酌上開訪視紀
        錄與評估意見，並審酌被上訴人監護乙○○、丙○○之
        強烈意願，且以被上訴人目前之經濟狀況而言，供應渠
        等之日常生活所需及教育費用等，均綽綽有餘，加以被
        上訴人家庭支持系統健全，並已實際照養乙○○、丙○
        ○一年多，並未見被上訴人對於渠等之教養有何明顯疏
        失或不當之處；反之，上訴人僅有監護丙○○之意願，
        惟倘若兩造各自監護一名子女，勢必造成乙○○、丙○
        ○大部分時間無法共同生活、成長，手足分離之結果，
        對乙○○、丙○○實屬不利；再參以乙○○、丙○○均
        向本院表明喜歡與被上訴人同住之意願。綜據上述分析
        ，現階段基於子女之最佳利益考量，被上訴人應較適合
        監護乙○○、丙○○，爰酌定兩造所生未成年之子女乙
        ○○、丙○○權利義務之行使或負擔，由被上訴人任之
        。
  （四）末按夫妻離婚者，法院得依請求或依職權，為未行使或
        負擔權利義務之一方，酌定其與未成年子女會面交往之
        方式及期間，但其會面交往，有妨害子女之利益者，法
        院得依請求或依職權變更之，民法第1055條第5項定有
        明文。「會面交往權」之規定，在使未取得親權父母之
        一方，於離婚後，得繼續與其子女保持連繫，蓋其亦希
        冀了解子女之生活狀況，看守子女之順利成長，此不僅
        為父母之權利，且亦為子女之利益著想，蓋父母縱已仳
        離，亦宜儘量使子女有機會接受父母雙方感情之滋潤，
        而會面交往者，正是親子關係最後之保障，適當之會面
        交往，不惟不致害及子女之利益，反而可彌補子女因父
        母離婚所招致之不幸，若長期不會面，造成父母子女關
        係日漸疏遠，不論對父母或子女，均極不公平。準此，
        本件自有必要依職權酌定上訴人與乙○○、丙○○之會
        面、交往之方式及期間，經核原審酌定其會面交往方式
        如附表所示，並無不合，爰酌定同上。惟兩造在與子女
        溝通會面交往時，切勿在孩子面前批評對方，或灌輸子
        女反抗違逆對方之觀念，蓋此種教育方式會導致孩子人
        格發展扭曲，讓孩子意識到自己必須選邊站，提早感受
        家庭破碎的痛苦。又前揭探視時間之明確劃分，乃為求
        明確，不得不然之作法，若將來探視子女的運作模式發
        生困難，兩造得互相協商改進，或另行聲請原法院依民
        法第1055條第5項後段重新裁定，附此敘明。
五、綜上，被上訴人主張兩造婚姻關係有難以維持之重大事由，
    依民法第1052條第2項規定訴請離婚，為有理由。又被上訴
    人訴請離婚部分，既屬有理由，則被上訴人即無與上訴人同
    居之義務，從而，上訴人請求被上訴人應與伊履行同居義務
    ，即屬不應准許。原審判准兩造離婚，並駁回上訴人請求被
    上訴人履行同居之反訴，復依職權酌定兩造所生未成年子女
    乙○○、丙○○權利義務之行使或負擔，均由被上訴人任之
    ，且諭知上訴人得依附表所示方式與乙○○、丙○○會面交
    往，經核並無違誤。就離婚部分，原判決理由雖有不合，但
    結論並無不合，仍應維持。上訴意旨指摘原判決不當，求予
    廢棄改判，為無理由，應駁回其上訴。
六、本件事證已臻明確，兩造其餘主張及攻擊或防禦方法並所提
    舉證資料，經本院斟酌後，認均不生影響本院所為上開論斷
    ，自無再予逐一審論之必要，併此敘明。
七、據上論結，本件上訴為無理由，依民事訴訟法第449條第1項
    、第2項、第78條，判決如主文。
中    華    民    國    99    年    10    月    12    日
                  民事第四庭    審判長法  官    吳上康
                                      法  官    陳珍如
                                      法  官    王金龍
上為正本係照原本作成。
如不服本判決，應於收受送達後20日內向本院提出上訴書狀，其
未表明上訴理由者，應於提出上訴後20日內向本院補提理由書狀
（均須按他造當事人之人數附繕本）上訴時應提出委任律師或具
有律師資格之人之委任狀；委任有律師資格者，另應附具律師資
格證書及釋明委任人與受任人有民事訴訟法第466條之1第1項但
書或第2項（詳附註）所定關係之釋明文書影本。如委任律師提
起上訴者，應一併繳納上訴審裁判費。
中    華    民    國    99    年    10    月    18    日
                                      書記官    李梅菊
【附註】
民事訴訟法第466條之1：
（1）對於第二審判決上訴，上訴人應委任律師為訴訟代理人。但上
  訴人或其法定代理人具有律師資格者，不在此限。
（2）上訴人之配偶、三親等內之血親、二親等內之姻親，或上訴人
  為法人、中央或地方機關時，其所屬專任人員具有律師資格並
  經法院認為適當者，亦得為第三審訴訟代理人。
民事訴訟法第466條之2第1項：
上訴人無資力委任訴訟代理人者，得依訴訟救助之規定，聲請第
三審法院為之選任律師為其訴訟代理人。
┌──────────────────────────┐
│附表：上訴人與乙○○、丙○○之會面交往時間及方式    │
├──────────────────────────┤
│一、乙○○、丙○○未滿16歲之前：上訴人得於每月第2週 │
│    、第4週之星期六上午9時起，前往乙○○、丙○○所在│
│    之處所與乙○○、丙○○會面，並得接乙○○、丙○○│
│    外出照顧，至翌日下午6時之前送回被上訴人之住處。 │
│    上訴人於乙○○、丙○○就讀之學校放寒、暑假之期間│
│    ，除仍得維持前述之會面交往方式外，寒假並得增加14│
│    天之同住期間，暑假並得增加30天之同住期間。      │
├──────────────────────────┤
│二、乙○○、丙○○滿16歲之後：應尊重乙○○、丙○○個│
│    人之意願，由渠等自主決定與上訴人會面交往之時間及│
│    方式。                                          │
├──────────────────────────┤
│三、上訴人除前開會面交往方式外，並得以電話或信件與乙│
│    ○○、丙○○保持聯繫，被上訴人應予尊重。        │
└──────────────────────────┘




司法院資訊處製作；財團法人民間司法改革基金會備份。
